【裁判字號】    98,審自,51
【裁判日期】    990521
【裁判案由】    偽造文書等
【裁判全文】
臺灣高雄地方法院刑事判決              98年度審自字第51號
自  訴  人  甲○○
自訴代理人  李慶榮律師
            孫守濂律師
            許泓琮律師
被      告  乙○○
上列被告因偽造文書等案件，經自訴人提起自訴，被告於準備程
序中就被訴事實為有罪之陳述，經本院告知簡式審判程序之旨，
並聽取被告與自訴代理人之意見後，本院合議庭裁定由受命法官
獨任進行簡式審判程序，判決如下：
    主  文
乙○○犯行使偽造私文書罪，共貳罪，各處有期徒刑參月，如易
科罰金，均以新臺幣壹仟元折算壹日；又犯非法由自動付款設備
取財罪，共伍罪，各處有期徒刑貳月，如易科罰金，均以新臺幣
壹仟元折算壹日；又犯毀損文書罪，處拘役貳拾日，如易科罰金
，以新臺幣壹仟元折算壹日。有期徒刑部分應執行有期徒刑壹年
參月，如易科罰金，以新臺幣壹仟元折算壹日。均緩刑貳年，緩
刑期間應以附表所示之方式支付損害賠償。
    事實及理由
一、犯罪事實：
  1.乙○○與甲○○原為男女朋友，而同居於高雄市○○區○○
    街311 號4 樓，乙○○於98年8 月25日某時，趁甲○○於白
    天睡覺之際，擅自拿取甲○○置放於上址房間內之合作金庫
    商業銀行東高雄分行000000000000號帳號之存摺、印鑑，並
    填寫提領新臺幣（下同）15萬元之取款憑條，復盜蓋甲○○
    之印鑑於取款憑條上，而向銀行職員行使該取款憑條，致使
    不知情之銀行職員誤認乙○○經甲○○之授權領款，陷於錯
    誤而依取款憑條所載數額將15萬元現金交付乙○○。
  2.乙○○於98年9 月8 日，復為自己不法之所有，未經甲○○
    同意，擅持甲○○置放於上址房間內之前開銀行金融卡，持
    至銀行自動提款機，接續2 次輸入密碼後，提領金錢各3 萬
    元，共盜領6 萬元。
  3.98年9 月13日，乙○○又意圖為自己不法之所有，而基於不
    正利用自動付款設備取款之犯意，未經甲○○同意，擅持甲
    ○○上開銀行金融卡，至自動提款機跨行提款，接續輸入密
    碼提領2次，提領現金各2萬元，共計4 萬元。
  4.乙○○於98年9 月14日，另意圖為自己不法之所有，而基於
    不正利用自動付款設備之犯意，擅自持甲○○前開銀行金融
    卡，至銀行自動提款機接續輸入密碼後提款2 次，金額各3
    萬元，共計6 萬元。
  5.乙○○於98年9 月21日，復基於為自己不法而不正利用自動
    付款設備之犯意，未經甲○○同意，擅持上開銀行金融卡，
    向該銀行自動提款機提款，接續輸入密碼提領3 次，金額各
    3萬元，計9 萬元。
  6.乙○○於98年9 月22日復意圖為自己不法之所有，未經甲○
    ○同意，擅持甲○○之銀行金融卡，持向自動提款機跨行提
    款，而接續輸入密碼提領4 次，提領金額各2 萬元，共盜領
    8 萬元。
  7.乙○○於98年9 月23日，意圖為自己不法之所有，擅自拿取
    甲○○置放家中之上開帳戶存摺、印鑑，填寫提款16萬元之
    取款憑條，並將甲○○之印鑑盜蓋於其上，進而向銀行職員
    行使該取款憑條之私文書，使不知情之銀行職員誤信乙○○
    經甲○○之授權領款，而依取款憑條所載數額將16萬元現金
    交付乙○○。
  8.乙○○於98年9 月23日盜領16萬元後，因累計盜領之金額已
    鉅，為掩飾其上開犯行，避免甲○○查覺，竟將甲○○存摺
    中登載有上開盜領紀錄之內頁撕去1 張，足以生損害於甲○
    ○。嗣因98年10月12日甲○○之母接獲銀行所寄之對帳單，
    發現甲○○帳戶餘額有異，甲○○於98年10月13日補登存摺
    時，見補摺機將補登資料重複列印在舊頁上，經詢問銀行人
    員，始知存褶被撕掉1 頁之事，而查悉上情。
二、證據名稱：
  1.甲○○合作金庫銀行活期儲蓄存款存摺影本。
  2.甲○○合作金庫銀行帳號0000000000000 號帳戶客戶當月份
    交易資料查詢單。
  3.合作金庫商業銀行東高雄分行對帳單。
  4.合作金庫銀行98年8 月25日15萬元取款憑條、98年9 月23日
    16萬元取款憑條照片各1張。
  5.被告之自白。
三、論罪：
  1.核被告所為，係犯刑法第216 條、第210 條行使偽造私文書
    罪（2 罪）、刑法第339 條第1 項詐欺取財罪（2 罪）、刑
    法第339 條之2 第1 項不正利用自動付款設備詐欺罪（5 罪
    ）、刑法第352 條毀損文書罪。
  2.自訴人認被告如犯罪事實欄2 至6 之行為係犯刑法第339 條
    第1 項詐欺取財罪，尚有未合。惟法院審判之範圍，應以起
    訴事實作為基準，於自訴案件，固新制已採律師代理，但自
    訴代理人所主張之法律適用見解，無論所指訴之罪名或罪數
    ，均僅供法院參考，法院並不受其拘束（最高法院97年度台
    上字第4992號判決、97年度台抗字第716 號判決意旨參照）
    。此部分之犯罪事實既在起訴範圍內，本院自得予以審理，
    亦不生變更起訴法條之問題，附此敘明。
  3.被告盜用甲○○印章之低度行為，應為偽造私文書之高度行
    為所吸收；其偽造私文書之行為，復為行使該文書之高度行
    為所吸收，均不另論罪。
  4.被告於98年9 月8 日、98年9 月13日、98年9 月14日、98年
    9 月21日、98年9 月22日，均多次盜領甲○○之存款，各係
    基於單一之犯意，於密切接近之時地實施，侵害同一之法益
    ，為接續犯，應各以一罪論。
  5.被告如犯罪事實1 、7 部分，均係以一行為觸犯行使偽造私
    文書罪及詐欺取財罪，為想像競合犯，均應依刑法第55條從
    一重依行使偽造私文書罪處斷。
  6.被告所犯上開各罪間，犯意各別，行為互殊，應予分論併罰
    。
四、科刑：
  1.爰審酌被告與自訴人原係男女朋友，被告借款遭拒後，竟利
    用與自訴人共同生活之機會，擅自使用自訴人之存摺、提款
    卡、印鑑，盜領自訴人之財產，其為掩蓋犯行，又毀損自訴
    人之存摺內頁，其行為實不足取，並考量被告各次犯罪所得
    金額，及其並無前科，犯後坦承犯行等一切情狀，分別量處
    如主文所示之刑，並斟酌其犯罪情節，諭知如主文所示易科
    罰金折算標準，另就有期徒刑部分合併定應執行刑及易科罰
    金之折算標準。
  2.被告未受有期徒刑以上刑之宣告，此有臺灣高等法院被告前
    案紀錄表在卷可稽，本院審酌被告犯後坦承犯行，並已與自
    訴人達成和解，此有本院和解筆錄1 份附卷足憑，被告歷此
    審理程序，應知更加警惕、守法，應無再犯之虞，而被告預
    計以分期方式償還自訴人，如對其執行上開宣告刑，勢必將
    影響被告之償還能力，另參考自訴代理人之意見，本院認上
    開宣告刑均以暫不執行為適當，併宣告緩刑2 年，另依刑法
    第74條第2 項第3 款規定，命被告向被害人即自訴人以附表
    所示之方式支付損害賠償，以啟自新。
  3.末按刑法第219 條所定不問屬於犯人與否沒收之者，以偽造
    之印章、印文或署押為限，盜用者不在其列（最高法院48年
    台上字第1533號判例意旨參照）。查被告盜用自訴人之印鑑
    而於取款憑條上偽造印文，揆諸前開判例意旨，自無從依照
    刑法第219 條就該取款憑條上之印文諭知沒收；而該取款憑
    條已因被告持以向銀行職員行使而非被告所有，是亦無從依
    刑法第38條第1 項第3 款沒收，附此敘明。
據上論斷，應依刑事訴訟法第273 條之1 第1 項、第299 條第1
項前段、第343 條，刑法第216 條、第210 條、第339 條第1 項
、第339 條之2 第1 項、第41條第1 項前段、第8 項、第55條、
第51條第5 款、第74條第1 項第1 款、第2 項第3 款，刑法施行
法第1 條之1 ，判決如主文。
中    華    民    國    99    年    5     月    21    日
                  刑事第十庭    法  官  蔡書瑜
以上正本證明與原本無異。
如不服本判決應於收受送達後10日內向本院提出上訴書狀，並應
敘述具體理由；如未敘述上訴理由者，應於上訴期間屆滿後20日
內向本院補提理由書（均須按他造當事人之人數附繕本）「切勿
逕送上級法院」。
中    華    民    國    99    年    5     月    21    日
                                書記官  楊明月
附錄：論罪法條
中華民國刑法第216條
行使第 210 條至第 215 條之文書者，依偽造、變造文書或登載
不實事項或使登載不實事項之規定處斷。
中華民國刑法第210條
偽造、變造私文書，足以生損害於公眾或他人者，處 5 年以下
有期徒刑。
中華民國刑法第339條第1項
意圖為自己或第三人不法之所有，以詐術使人將本人或第三人之
物交付者，處 5 年以下有期徒刑、拘役或科或併科 1 千元以下
罰金。
中華民國刑法第339條之2第1項
意圖為自己或第三人不法之所有，以不正方法由自動付款設備取
得他人之物者，處 3 年以下有期徒刑、拘役或 1 萬元以下罰金
。
中華民國刑法第352條
毀棄、損壞他人文書或致令不堪用，足以生損害於公眾或他人者
，處3 年以下有期徒刑、拘役或 1 萬元以下罰金。
附表：
被告應自民國99年6 月起，於每月月底前，以每月壹期，每期償
還新臺幣參萬元之方式，匯款至洪秀珠合作金庫商業銀行澎湖分
行（帳號：00000000 00000號）帳戶內，至新臺幣伍拾柒萬元清
償完畢止。

司法院資訊處製作；財團法人民間司法改革基金會備份。
